---
title: "normalizar"
output: html_document
date: "2024-11-20"
---

```{r setup, include=FALSE}
knitr::opts_chunk$set(echo = TRUE)
```

# Entrenamiento SVM

Partimos de los datos preprocesados. Los vamos a almacenar en una BD para acceder a ellos cuando sea necesario.

```{r}
library(caret)
credit.Datos.Train.Save <- credit.Datos.Train
credit.Datos.Test.Save <- credit.Datos.Test
credit.Datos.Train.Save$Origen <- NULL
credit.Datos.Test.Save$Origen <- NULL
```

Ejecutar este chunk para volver a procesar los datos.

```{r}
credit.Datos.Train <- credit.Datos.Train.Save
credit.Datos.Test <- credit.Datos.Test.Save
```

Planteamos una posible eliminacion de las siguientes variables: genero y V12

```{r}
credit.Datos.Test$Genero <- NULL
credit.Datos.Train$V12 <- NULL
credit.Datos.Test$Genero <- NULL
credit.Datos.Train$V12 <- NULL
```

## Transformacion de distribuciones asimetricas

Mostramos las distribuciones de las variables numericas

```{r}
#Transformación de distribuciones asimetricas
credit.Var.Entrada.Continuas <- which(sapply(credit.Datos.Train, is.numeric))
credit.Datos.Train[credit.Var.Entrada.Continuas]

ggplot() + 
  geom_density(aes(x = credit.Datos.Train$Edad, fill = "Edad"), alpha = 0.5) +
  geom_density(aes(x = credit.Datos.Train$Deuda, fill = "Deuda"), alpha = 0.5) +
  geom_density(aes(x = credit.Datos.Train$AnyosContratado, fill = "Años Contratado"), alpha = 0.5) +
  geom_density(aes(x = credit.Datos.Train$Solvencia, fill = "Solvencia"), alpha = 0.5) +
  geom_density(aes(x = credit.Datos.Train$V14, fill = "V14"), alpha = 0.5) +
  geom_density(aes(x = credit.Datos.Train$V15, fill = "V15"), alpha = 0.5) +
  labs(
    title = "Distribución de Variables Continuas (Density Plot)",
    x = "Valor",
    y = "Densidad"
  ) +
  scale_fill_manual(
    values = c("lightgreen", "lightblue", "lightcoral", "lightyellow", "lightpink", "lightgray"),
    name = "Variables",
    labels = c("Edad", "Deuda", "Años Contratado", "Solvencia", "V14", "V15")
  ) +
  theme_minimal() +
  xlim(-1, 100)
theme(legend.title = element_blank())
```

```{r}
credit.Datos.Train.Asimetricas <- credit.Datos.Train
credit.Datos.Test.Asimetricas <- credit.Datos.Test
```

```{r}
#Edad
Var<-"Edad"
hist(credit.Datos.Train$Edad, 
     main = c("Histograma de ",Var),  # Título del gráfico
     xlab = Var,                # Etiqueta del eje X
     col = "blue",                 # Color de las barras
     border = "black",             # Color del borde de las barras
     breaks = 20)
preProcValues <- preProcess(credit.Datos.Train.Asimetricas[Var], method = "BoxCox")
credit.Datos.Train.Asimetricas[Var] <- predict(preProcValues, credit.Datos.Train.Asimetricas[Var])
credit.Datos.Test.Asimetricas[Var] <- predict(preProcValues, credit.Datos.Test.Asimetricas[Var])

# Histograma para credit.Datos.Train.Asimetricas$Edad
hist(credit.Datos.Train.Asimetricas$Edad, 
     main = paste("Histograma de", Var, "en credit.Datos.Train.Asimetricas"), 
     xlab = Var, col = "green", border = "black", breaks = 20)

```

```{r}
#Deuda
Var<-"Deuda"
hist(credit.Datos.Train$Deuda, 
     main = c("Histograma de ",Var),  # Título del gráfico
     xlab = Var,                # Etiqueta del eje X
     col = "blue",                 # Color de las barras
     border = "black",             # Color del borde de las barras
     breaks = 20)
preProcValues <- preProcess(credit.Datos.Train.Asimetricas[Var], method = "YeoJohnson")
credit.Datos.Train.Asimetricas[Var] <- predict(preProcValues, credit.Datos.Train.Asimetricas[Var])
credit.Datos.Test.Asimetricas[Var] <- predict(preProcValues, credit.Datos.Test.Asimetricas[Var])

hist(credit.Datos.Train.Asimetricas$Deuda, 
     main = paste("Histograma de", Var, "en credit.Datos.Train.Asimetricas"), 
     xlab = Var, col = "green", border = "black", breaks = 10)
```

```{r}
#AnyosContratado
Var<-"AnyosContratado"
hist(credit.Datos.Train$AnyosContratado, 
     main = c("Histograma de ",Var),  # Título del gráfico
     xlab = Var,                # Etiqueta del eje X
     col = "blue",                 # Color de las barras
     border = "black",             # Color del borde de las barras
     breaks = 20)
preProcValues <- preProcess(credit.Datos.Train.Asimetricas[Var], method = "YeoJohnson")
credit.Datos.Train.Asimetricas[Var] <- predict(preProcValues, credit.Datos.Train.Asimetricas[Var])
credit.Datos.Test.Asimetricas[Var] <- predict(preProcValues, credit.Datos.Test.Asimetricas[Var])

hist(credit.Datos.Train.Asimetricas$AnyosContratado, 
     main = paste("Histograma de", Var, "en credit.Datos.Train.Asimetricas"), 
     xlab = Var, col = "green", border = "black", breaks = 10)
```

```{r}
#Solvencia
Var<-"Solvencia"
hist(credit.Datos.Train$Solvencia, 
     main = c("Histograma de ",Var),  # Título del gráfico
     xlab = Var,                # Etiqueta del eje X
     col = "blue",                 # Color de las barras
     border = "black",             # Color del borde de las barras
     breaks = 20)
preProcValues <- preProcess(credit.Datos.Train.Asimetricas[Var], method = "BoxCox")
credit.Datos.Train.Asimetricas[Var] <- predict(preProcValues, credit.Datos.Train.Asimetricas[Var])
credit.Datos.Test.Asimetricas[Var] <- predict(preProcValues, credit.Datos.Test.Asimetricas[Var])

hist(credit.Datos.Train.Asimetricas$Solvencia, 
     main = paste("Histograma de", Var, "en credit.Datos.Train.Asimetricas"), 
     xlab = Var, col = "green", border = "black", breaks = 10)
```

```{r}
#v14
Var<-"V14"
hist(credit.Datos.Train$V14, 
     main = c("Histograma de ",Var),  # Título del gráfico
     xlab = Var,                # Etiqueta del eje X
     col = "blue",                 # Color de las barras
     border = "black",             # Color del borde de las barras
     breaks = 20)
preProcValues <- preProcess(credit.Datos.Train.Asimetricas[Var], method = "YeoJohnson")
credit.Datos.Train.Asimetricas[Var] <- predict(preProcValues, credit.Datos.Train.Asimetricas[Var])
credit.Datos.Test.Asimetricas[Var] <- predict(preProcValues, credit.Datos.Test.Asimetricas[Var])

hist(credit.Datos.Train.Asimetricas$V14, 
     main = paste("Histograma de", Var, "en credit.Datos.Train.Asimetricas"), 
     xlab = Var, col = "green", border = "black", breaks = 20)
```

```{r}
#v15
Var<-"V15"
hist(credit.Datos.Train$V15, 
     main = c("Histograma de ",Var),  # Título del gráfico
     xlab = Var,                # Etiqueta del eje X
     col = "blue",                 # Color de las barras
     border = "black",             # Color del borde de las barras
     breaks = 20)
preProcValuesBC <- preProcess(credit.Datos.Train.Asimetricas[Var], method = "YeoJohnson")
credit.Datos.Train.Asimetricas[Var] <- predict(preProcValuesBC, credit.Datos.Train.Asimetricas[Var])
credit.Datos.Test.Asimetricas[Var] <- predict(preProcValuesBC, credit.Datos.Test.Asimetricas[Var])

hist(credit.Datos.Train.Asimetricas$V15, 
     main = paste("Histograma de", Var, "en credit.Datos.Train.Asimetricas"), 
     xlab = Var, col = "green", border = "black", breaks = 20)
```

Si queremos que aplique

```{r}
credit.Datos.Train <- credit.Datos.Train.Asimetricas
credti.datos.Test <- credit.Datos.Test.Asimetricas
```

Mostramos resultados

```{r}
ggplot() + 
  geom_density(aes(x = credit.Datos.Train$Edad, fill = "Edad"), alpha = 0.5) +
  geom_density(aes(x = credit.Datos.Train$Deuda, fill = "Deuda"), alpha = 0.5) +
  geom_density(aes(x = credit.Datos.Train$AnyosContratado, fill = "Años Contratado"), alpha = 0.5) +
  geom_density(aes(x = credit.Datos.Train$Solvencia, fill = "Solvencia"), alpha = 0.5) +
  geom_density(aes(x = credit.Datos.Train$V14, fill = "V14"), alpha = 0.5) +
  geom_density(aes(x = credit.Datos.Train$V15, fill = "V15"), alpha = 0.5) +
  labs(
    title = "Distribución de Variables Continuas (Density Plot)",
    x = "Valor",
    y = "Densidad"
  ) +
  scale_fill_manual(
    values = c("lightgreen", "lightblue", "lightcoral", "lightyellow", "lightpink", "lightgray"),
    name = "Variables",
    labels = c("Edad", "Deuda", "Años Contratado", "Solvencia", "V14", "V15")
  ) +
  theme_minimal() +
theme(legend.title = element_blank())
```

## Normalizacion

### Usando Center-Scale

```{r}
credit.Var.Salida.Usada <- c("V16")
credit.Var.Entrada.Usadas <- setdiff(names(credit.Datos.Train),credit.Var.Salida.Usada)

credit.preProc.CS.Mod<-preProcess(credit.Datos.Train[credit.Var.Entrada.Usadas],
                                  method=c("center","scale"))
credit.Datos.Train.CS <- predict(credit.preProc.CS.Mod,credit.Datos.Train)
credit.Datos.Test.CS <- predict(credit.preProc.CS.Mod,credit.Datos.Test)
```

### Usando Range

```{r}
credit.Var.Salida.Usada <- c("V16")
credit.Var.Entrada.Usadas <- setdiff(names(credit.Datos.Train),credit.Var.Salida.Usada)

credit.preProc.CS.Mod<-preProcess(credit.Datos.Train[credit.Var.Entrada.Usadas],
                                  method=c("range"))
credit.Datos.Train.Rg <- predict(credit.preProc.CS.Mod,credit.Datos.Train)
credit.Datos.Test.Rg <- predict(credit.preProc.CS.Mod,credit.Datos.Test)
```

Si queremos hacer dummys sobre los datos normalizados con CenterScale ejecutar este chunk:

```{r}
credit.Datos.Train <- credit.Datos.Train.CS
credit.Datos.Test <- credit.Datos.Test.CS
```

Si queremos hacer dummys sobre los datos normalizados con Range ejecutar este chunk

```{r}
credit.Datos.Train <- credit.Datos.Train.Rg
credit.Datos.Test <- credit.Datos.Test.Rg
```

## Dummys

```{r}
# Definir la variable de salida y las variables de entrada
credit.Var.Salida.Usada <- "V16"
credit.Vars.Entrada.Usadas <- setdiff(names(credit.Datos.Train), credit.Var.Salida.Usada)

# Convertir la variable de salida a factor (para clasificación)
credit.Datos.Train[[credit.Var.Salida.Usada]] <- as.factor(credit.Datos.Train[[credit.Var.Salida.Usada]])
credit.Datos.Test[[credit.Var.Salida.Usada]] <- as.factor(credit.Datos.Test[[credit.Var.Salida.Usada]])

# Crear el modelo dummy solo para las variables de entrada
dummy_model <- dummyVars(~ ., data = credit.Datos.Train[, credit.Vars.Entrada.Usadas], fullRank = TRUE)

# Transformar las variables de entrada a dummies (sin tocar la salida)
credit.Datos.Train.Dummies <- data.frame(predict(dummy_model, credit.Datos.Train[, credit.Vars.Entrada.Usadas]))
credit.Datos.Test.Dummies <- data.frame(predict(dummy_model, credit.Datos.Test[, credit.Vars.Entrada.Usadas]))

# Añadir la variable de salida de nuevo a los conjuntos transformados
credit.Datos.Train.Dummies[[credit.Var.Salida.Usada]] <- credit.Datos.Train[[credit.Var.Salida.Usada]]
credit.Datos.Test.Dummies[[credit.Var.Salida.Usada]] <- credit.Datos.Test[[credit.Var.Salida.Usada]]

```

Si queremos eliminarla de los Dummys ejecutar este chunk

```{r}
credit.Datos.Train <- credit.Datos.Train.Dummies
credit.Datos.Test <- credit.Datos.Test.Dummies

credit.Datos.Train$Origen <- NULL
credit.Datos.Test$Origen <- NULL
```

## Eliminamos variables con poca varianza

```{r}
nzv.Train <- nearZeroVar(credit.Datos.Train)
nzv.Train
credit.Datos.Train <- credit.Datos.Train[, -nzv.Train]
credit.Datos.Test <- credit.Datos.Test[, names(credit.Datos.Train)]
```

## Transformaciones de relaciones entre variables

### PCA

```{r}
credit.PreProc.Pca.Mod <- preProcess(credit.Datos.Train, method = "pca", thresh = 0.95)  # 95% de la varianza explicada
credit.PreProc.Pca.Mod
credit.Datos.Train.Pca <- predict(credit.PreProc.Pca.Mod, credit.Datos.Train)
credit.Datos.Test.Pca <- predict(credit.PreProc.Pca.Mod, credit.Datos.Test)
```

### ICA

```{r}
credit.PreProc.Ica.Mod <- preProcess(credit.Datos.Train, method = "ica", n.comp = 10)  # 10 componentes independientes
credit.PreProc.Ica.Mod
credit.Datos.Train.Ica <- predict(credit.PreProc.Ica.Mod, credit.Datos.Train)
credit.Datos.Test.Ica <- predict(credit.PreProc.Ica.Mod, credit.Datos.Test)
```

Si queremos que incluya PCA

```{r}
credit.Datos.Train <- credit.Datos.Train.Pca
credit.Datos.Test <- credit.Datos.Test.Pca
```

Si queremos que incluya ICA

```{r}
credit.Datos.Train <- credit.Datos.Train.Ica
credit.Datos.Test <- credit.Datos.Test.Ica
```

## Modelo SVM

```{r}
set.seed(1234)
credit.modelo.svm <- train(
  V16 ~ .,  # Variable de salida ~ Variables de entrada
  data = credit.Datos.Train,                                    # Datos de entrenamiento
  method = "svmRadial",                                          # Especificamos el método SVM con kernel radial
  trControl = trainControl(method = "cv", number = 10),           # Validación cruzada de 5 pliegues
  tuneLength = 10                                                # Probar diferentes valores de parámetros
)
```

## Submuestreo de clases desvalancedas

```{r}
credit.Var.Salida.Usada <- c("V16")
credit.Vars.Entrada.Usadas <- setdiff(names(credit.Datos.Train),credit.Var.Salida.Usada)
```

### down-sampling:

Consiste en reducir el n´umero de ejemplos de las clases m´as frecuentes para igualar la clase menos frecuente.

```{r}
set.seed(12345)
credit.Datos.Train.downsmpld<-downSample(x=credit.Datos.Train[credit.Vars.Entrada.Usadas],
                                       y=credit.Datos.Train[[credit.Var.Salida.Usada]],
                                       yname=credit.Var.Salida.Usada)
```

### up-sampling:

En este caso hace lo contrario, remuestrea (con reemplazamiento) la clase minoritaria para igualarla a la mayoritaria (repite varios datos).

```{r}
set.seed(1234)
credit.Datos.Train.upsmpld<-upSample(x=credit.Datos.Train[credit.Vars.Entrada.Usadas],
                                   y=credit.Datos.Train[[credit.Var.Salida.Usada]],
                                   yname=credit.Var.Salida.Usada)
```

Creamos un modelo para cada una de estos:

```{r}
set.seed(1234)
credit.modelo.svm.downsmpld <- train(
  V16 ~ .,  # Variable de salida ~ Variables de entrada
  data = credit.Datos.Train.downsmpld,                                    # Datos de entrenamiento
  method = "svmRadial",                                          # Especificamos el método SVM con kernel radial
  trControl = trainControl(method = "cv", number = 10),           # Validación cruzada de 5 pliegues
  tuneLength = 10                                                # Probar diferentes valores de parámetros
)
```

```{r}
set.seed(1234)
credit.modelo.svm.upsmpld <- train(
  V16 ~ .,  # Variable de salida ~ Variables de entrada
  data = credit.Datos.Train.upsmpld,                                    # Datos de entrenamiento
  method = "svmRadial",                                          # Especificamos el método SVM con kernel radial
  trControl = trainControl(method = "cv", number = 10),           # Validación cruzada de 5 pliegues
  tuneLength = 10                                                # Probar diferentes valores de parámetros
)
```

Comprobar downSample

```{r}
credit.modelo.svm <- credit.modelo.svm.downsmpld 
```

Comprobar upSample

```{r}
credit.modelo.svm <- credit.modelo.svm.upsmpld
```

## Preprcesado 4: Selección de variables

```{r}
#Ver importancia de las variables de entrada
#Metodo -> varImp()
varImp(credit.modelo.svm)
#Ver seleccion de variables del modelo 
#Metodo -> predictors(modelo$finalModel)
predictors(credit.modelo.svm$finalModel)
```

Observamos que hay variables con muy poca importancia, vamos a probar a eliminarlas a ver si nuestro modelo mejora.

```         
PC13      2.183 
PC5       1.403 
PC16      1.258 
PC10      1.246 
PC8       0.000
```

```{r}
credit.Datos.Train$PC8 <- NULL
credit.Datos.Test$PC8 <- NULL
```

Volvemos a evaluar el modelo:

```{r}
set.seed(1234)
credit.modelo.svm <- train(
  V16 ~ .,  # Variable de salida ~ Variables de entrada
  data = credit.Datos.Train,                                    # Datos de entrenamiento
  method = "svmRadial",                                          # Especificamos el método SVM con kernel radial
  trControl = trainControl(method = "cv", number = 10),           # Validación cruzada de 5 pliegues
  tuneLength = 10                                                # Probar diferentes valores de parámetros
)
```

## Evaluacion final del modelo:

```{r}
# Ver los detalles del modelo entrenado
print(credit.modelo.svm)

# Predecir en el conjunto de prueba
credit.Pred.Test <- predict(credit.modelo.svm, credit.Datos.Test)

# Evaluar el rendimiento en el conjunto de prueba
confusionMatrix(credit.Pred.Test, credit.Datos.Test[[credit.Var.Salida.Usada]])


#Mostrar porcentaje final
# Realizar predicciones en el conjunto de prueba
predicciones_test <- predict(credit.modelo.svm, credit.Datos.Test)

# Generar la matriz de confusión
matriz_confusion <- confusionMatrix(predicciones_test, credit.Datos.Test[[credit.Var.Salida.Usada]])

# Extraer el porcentaje de acierto
porcentaje_acierto <- matriz_confusion$overall["Accuracy"] * 100

# Mostrar el porcentaje de acierto
print(paste("Porcentaje de acierto:", round(porcentaje_acierto, 2), "%"))

```
